Inventaris van het archief van de Bond van Eigenaren van Nederlandsch-Indische Suikerondernemingen (BENISO) en de Bond van in Indonesië gelegen Suikerondernemingen (BEVISO), 1917-1981
Nationaal Archief, Den Haag
Bond van Eigenaren van Nederlands-Indische Suikerondernemingen (BENISO); Bond van in Indonesië gelegen Suikerondernemingen (BEVISO)
BENISO / BEVISO
1917-1981
I20580
4.40 meter; 43 inventarisnummers.
Normale geschreven, getypte en gedrukte documenten, geen bijzondere handschriften.
Nationaal Archief, Den Haag
Bond van Eigenaren van Nederlandsch-Indische Suikerondernemingen (BENISO)
Bond van in Indonesië gelegen Suikerondernemingen (BEVISO)
Het archief bestaat uit jaarverslagen, notulen, circulaires en dossiers met correspondentie.
Archiefvorming
Geschiedenis van het archiefbeheer
De instellingen, die deze archieven hebben gevormd, zijn echter al vanaf 1957 in likwidatie gegaan, hetgeen heeft geleid tot tal van verplaatsingen en verhuizingen na verkoop van kantoren. Het gevolg is, dat veel materiaal door verwijdering verloren is gegaan.
De hier beschreven archieven werden in 1981 door de administrateur van de Bond van Eigenaren van zich in Indonesië bevindende Suikerondernemingen aan het Algemeen Rijksarchief (= Nationaal Archief) overgedragen. Het archief is in 2005 aangevuld.
Het archief is door schenking verworven.
Inhoud en structuur van het archief
2.20
Aanwijzingen voor de gebruiker
Openbaarheidsbeperkingen
Volledig openbaar.
Materiële beperkingen
Aanvraaginstructie
Openbare archiefstukken kunnen online worden aangevraagd en gereserveerd. U kunt dit ook via de terminals in de studiezaal van het Nationaal Archief doen. Om te kunnen reserveren dient u de volgende stappen te volgen:
U maakt een profiel aan op www.gahetna.nl, en logt vervolgens in
Via de archiefinventaris (alleen de beschrijvingen met rode nummers) selecteert u het gewenste archiefstuk door op de knop 'Reserveren' te klikken
In het volgende scherm geeft u aan op welke dag u het archiefstuk wilt inzien
Indien u zich bevindt in de studiezaal en een tafelnummer heeft ontvangen kunt u dit nummer vermelden. Als u geen tafelnummer heeft kunt u tafelnummer 777 laten staan
Vervolgens bevestigt u uw reservering door deze te versturen.
Verwant materiaal
Beschikbaarheid van kopieën
Afgescheiden archiefmateriaal
Incidenteel zijn volgens mededeling van de administrateur overdrachten gedaan aan het Koninklijk Instituut voor de Tropen in Amsterdam en aan de bibliotheek van het voormalige ministerie van Koloniën.
Verwante archieven
2.20.33.02 Inventaris van het archief van het Algemeen Syndicaat van Suikerfabikanten in Nederlandsch-Indië (1930-1950) en van het Algemeen Syndicaat van Suikerfabrikanten in Indonesië (1950-1961) 1913-1961
2.20.33.03 Inventaris van het archief van de Vereeniging Proefstation voor de Java-Suikerindustrie 1930-1974
2.20.33.04 Inventaris van de archieven voor Geemployeeerden in dienst van Suikerondernemingen in Nederlands-Indië en Indonesië: SPF, B.-SPF, I-SPF 1920-1975
2.20.33.05 Inventaris van het archief van het Pensioenfonds [...] der Centrale Organisaties van de Suikerindustrie (PPCO) en de Stichting ter Afwikkeling van de Zaken van Pensioenfonds [...] (NPPCO) 1925-1975
Beschrijving van de series en archiefbestanddelen
- AANWINST 1981
  - Jaarverslagen., 1918-1956; 1
  - Notulen van ledenvergaderingen., 1917-1935; 2
  - Notulen van ledenvergaderingen., Indices op de jaarverslagen en de notulen.; 1936-1975; 1918-1940; 3
  - Circulaires aan de leden., 1941-1971; 4-10
    - 1941-1947, 4
    - 1948-1949, 5
    - 1950-1952, 6
    - 1953-1954, 7
    - 1955-1956, 8
    - 1957, 9
    - 1958-1971, 10
  - Dossiers., 1917-1981; 11-20
    - Correspondentie met de Handelsvereeniging Amsterdam. 1955-1974, Bedrijfsverenigingen, gemeenschappelijk administratie-kantoor Amsterdam. 1969-1981; Bestuur BEVISO (voorzitter, ondervoorzitter, enz.). 1950-1957; Begrotingen BEVISO. 1943-1949; 11
    - Beleggingen., Correspondentie met de Cultuurbank.1950-1970; 12
    - Contributies BEVISO: ledendossiers.1949-1968, 13-14
      - Bestanddeel 1., 13
      - Bestanddeel 2., 14
    - Financiën BEVISO: jaarstukken. 1919-1970, Japarasche Cultuurmaatschappij.; Javasche Cultuurmaatschappij.; Internatio.; Karang Soewoeng.; Klattensche Cultuurmaatschappij.; Lidmaatschap BEVISO.; 15
    - Mirandolle, Voûte & Co., De Maas.; Nederlandsch-Indische Suiker Unie.; Nationale Indische en Landbouwmaatschappij.; Nederlandsche Handel-Maatschappij (als bestuurslid); Nederlandsche Handel-Maatschappij (als bankier); Notulen van ledenvergaderingen. 1948-1955; 16
    - Notulen van ledenvergaderingen. 1956-1970, Oprichting BEVISO, 10- en 25-jarig bestaan, reorganisatie in 1958. 1917-1958; Personeel BEVISO.; 17
    - Pensioenfonds BEVISO., 18
    - Poerworedjo, correspondentie., Poerwokerto, correspondentie.; Panggoongrendjo, correspondentie.; Phaiton & Olean, correspondentie.; Petjangaän, correspondentie.; Satrian (Selap), correspondentie.; Sindanglaoet, correspondentie.; Somo-bito, correspondentie.; Soember Kareng, correspondentie.; Sentanen Lor, correspondentie.; Soemberredjo, correspondentie.; Suikercultuur Maatschappij, correspondentie.; 19
    - Tiedeman & Van Kerchem, correspondentie., Tjepper, correspondentie.; Trankil, correspondentie.; Verenigde Vorstenlanden Cultuurmaatschappij, correspondentie.; Wonolangan cultuurmaatschappij, correspondentie.; Watoetoelis Popoh, cultuurmaatschappij, correspondentie.; Secretariaat BEVISO.; Statuten en huishoudelijk reglement BEVISO.; Diverse ingekomen verslagen.; 20
  - Diverse ingekomen verslagen en gedeponeerde stukken., 1931-1936; 21
    - Authentiek afschrift van de oprichtingsakte van de Nederlandsche Vereeniging voor de Afzet van Suiker (NIVAS). 31 december 1932.
    - Akte van de Chadbourne-overeenkomst in Hollandse, Franse, Duitse en Engelse tekst. 9 mei 1931.
    - Archiefstukken van de Vereeniging van Java Suiker Ondernemers ter quotering der uitvoeren bij internationaal contract (VISOCO): oprichtingsakte. 7 februari 1931; ontbindingsakte, 15 mei 1936; rekening en verantwoording 1931-1936.
  - Boekhoudingsstukken., 1951-1976; 22
    Kasboeken. 1951-1976.
    Postgiroboek. 1959-1970.
    Bankboeken. 1961-1968.
  - Kopieën van uitgaande brieven, met klapper., 1959-1968; 23
  - Contributiekohier., 1933-1945; 24
- AANVULLING 2005
  Deze aanvulling op het archief van de BENISO/BEVISO is het gevolg van een uitgestelde liquidatie. In het jaar waarin de liquidatieprocedure van de BEVISO zou worden afgesloten, kwam het stichtingskapitaal van een in 1955 geliquideerde Stichting Onderling Landmolestverzekerings Fonds (OLF) naar Nederland. De liquidatie was nog niet afgerond toen in 1956 de Nederlandse ondernemingen door Indonesië werden genationaliseerd. Het kapitaal werd overgedragen aan de Overzeesche Bank en moest, toen het na de uitvoering van de schadeloosstellingregelingen met Indonesië over de verzekerden worden verdeeld. Belanghebbenden waren alle ondernemingen die zich bezig hielden met agrarische cultures. BEVISO wierp zich als bemiddelaar op en trof hiervoor regelingen. Het OLF was de rechtsopvolger van het Suiker Molest Fonds, dat vóór de oorlog door het Algemeen Syndicaat van Suikerfabrikanten in Nederlandsch-Indië (ASSI) was gevormd. De liquidator van de BEVISO had de bevoegdheden van de ASSI overgenomen. Het gevolg van een en ander was dat een deel van de over te dragen archivalia nog voor de administratie nodig waren. Dit duurde totdat de laatste vereffening was afgerond, hetgeen werd vertraagd door het overlijden van de liquidatoren.
  - Algemene gestie van de BENISO/BEVISO
    - Archiefstukken betreffende de liquidatie het Algemeen Ondersteuningsfonds van Administrateurs en Geëmployeerden bij de Suikerindustrie en Aanverwante bedrijven in Nederlands Indië, met statuten., 1940, 1950-1967; 25
    - Geschiedenis van het ontstaan van de Beniso, geschetst ter gelegenheid van zijn 25-jarig bestaan. Tekst van een causerie., 1942; 26
    - Exemplaren van de statuten, 1934. Herzien in 1949., 1934, 1949; 27
    - Foto’s van een jubileumviering in een kantoor in Soerabaja., 1955; 28
    - Doorslagen van uitgaande brieven., 1969-1981; 29
    - Stukken betreffende de liquidatievergaderingen en de opheffing van de Beviso als vereniging., 1970-1971; 30
  - Schadeloosstelling van ondernemingen na de nationalisatie
    - Ter documentatie verzamelde stukken betreffende de regeling en uitvoering van de afwikkeling van de door Indonesië toegekende schadeloosstelling aan genationaliseerde Nederlandse ondernemingen., 1959-1971; 31-32
      - Circulaires, 1959-1967, 31
      - Krantenartikelen uit het Financieel Dagblad, 1967-1971, 32
    - Stukken betreffende de bemiddeling van de BEVISO bij de uitkering van door Indonesië erkende schadeclaims aan suikerondernemingen., 1961-1973; 33-35
      - Stukken betreffende schadeclaims van suikerondernemingen, ingediend bij BEVISO, 1961-1963, 33
      - Stukken betreffende de verlenging van de liquidatieactiviteiten van de BEVISO en de vastlegging van de claims door BEVISO bij de uitkerende instantie, 1971, 34
      - Correspondentie van BEVISO bij de afdoening van de claims en de uitkeringen, 1971-1984, 35
    - Verzamelde circulaires van de Ondernemersraad van Indonesië en BEVISO over op Indonesië te vorderen schadeclaims ter vergoeding van de nationalisatie van hun bedrijven., 1963-1969; 36
    - Ter documentatie verzamelde circulaires over de belastbaarheid van Indische pensioenen., 1971-1974; 37
  - Nagekomen handelingen na de liquidatie
    - Financiële jaarbalansen., 1972-1981; 38
    - Stukken betreffende de bemiddeling van BEVISO bij de verdeling van het stichtingskapitaal van het Onderlinge Landmolestverzekerings Fonds (OLF) over verzekerden., 1974-1987; 39-41
      - Stukken betreffende adviezen inzake de OLF en de afdoeningen van uitkeringen. 1974-1987, 39
      - Correspondentie, meest uitgaande circulaires, 1974-1980, 40
      - Advertenties, met stukken betreffende de administratie van ingekomen claims, 1977-1978, 41
    - Stukken betreffende de verhuizing van het kantoor van Den haag naar Heerenveen en de overdracht van de afgesloten archivalia van Beniso, de ASSI, het Proefstation, de I-SPF en de DCO naar het Algemeen Rijksarchief, met plaatsingslijst., 1981; 42
    - Afschrift van een verklaring van de vereffenaar van de laatste door BEVISO te beheren fondsen, afgelegd voor de Kamer van Koophandel Haaglanden., 2005 mei 27; 43